【裁判字號】    95,易,299
【裁判日期】    950510
【裁判案由】    詐欺
【裁判全文】
臺灣臺中地方法院刑事判決               95年度易字第299號
公  訴  人  臺灣臺中地方法院檢察署檢察官
被      告  丙○○
                    4號5樓
上列被告因詐欺案件，經檢察官提起公訴（94年度偵字第20780
號），本院判決如下：
    主    文
丙○○幫助連續意圖為自己不法之所有，以詐術使人將本人之物
交付，處有期徒刑肆月，如易科罰金，以佰元折算壹日。
    事    實
一、丙○○明知申請帳戶、金融卡使用係輕而易舉之事，一般人
    無故取得他人金融帳戶、金融卡使用之行徑常與財產犯罪之
    需要密切相關，且能預見該帳戶有遭他人利用作為詐騙工具
    之可能，竟仍不違其本意，而基於幫助詐欺集團向他人詐取
    財物之犯意，先於民國九十四年五月十七日，至中華郵政股
    份有限公司（下稱中華郵政公司）臺中漢口路郵局，為其於
    八十一年九月六日，在汐止郵局以本人名義所開立之第Ｚ0
    000000000000號（含局號）存簿儲金帳戶申辦
    郵政金融卡跨行轉帳服務及申請使用電話語音服務，於辦妥
    郵政金融卡跨行轉帳後，適臺中漢口路郵局電腦當機，無法
    辦理使用電話語音系統之申請，其乃於同日轉往中華郵政公
    司水湳郵局申請使用上開帳戶電話語音系統（設定密碼），
    均辦妥後，旋於不詳時間、地點，將上開存摺、金融卡及密
    碼交付真實姓名、年籍不詳之成年人。該成年人即與共組詐
    欺集團之其他成員，共同基於意圖為自己不法所有之概括犯
    意聯絡，先於九十四年七月二十八日上午十時許，撥打電話
    向臺南市之甲○○佯稱：已中彩金新臺幣（下同）九十九萬
    元，惟須先匯款繳納稅金，始能領獎等語，使甲○○不疑有
    詐而陷於錯誤，於同日上午十一時五十九分，依對方指示，
    至中華郵政公司成功大學郵局，將所有七千元現金匯入上開
    帳戶內。又連續於九十四年七月二十九日上午十一時，自稱
    係名家國際公司人員，撥打電話向南投縣南投市之乙○○佯
    稱：已中二獎九十九萬元，惟須先匯款繳納律師費用，始能
    領獎等語，使乙○○不疑有他而陷於錯誤，依對方指示，於
    同日至中華郵政公司南崗郵局，轉帳所有七千元至上開帳戶
    內。嗣甲○○、乙○○均發覺受騙後，分別報警查獲上情。
二、案經臺北縣政府警察局汐止分局報告臺灣士林地方法院檢察
    署檢察官呈請臺灣高等法院檢察署檢察長核轉臺灣臺中地方
    法院檢察署檢察官偵查起訴。
    理    由
一、訊據被告丙○○固對上開汐止郵局帳戶為其於八十一年九月
    六日以本人名義所開立使用之事實，坦白承認，惟矢口否認
    有何幫助詐欺取財之犯行，辯稱：上開帳戶存摺係其於九十
    四年二、三月間搬家時所遺失，其發覺遺失時因該帳戶內已
    無存款，故於同年四月間將該帳戶之金融卡剪掉，亦沒有去
    辦理掛失云云。經查：
（一）被害人甲○○、乙○○前開如何因受詐騙而分別匯款、轉
      帳所有金錢至被告開立之上開帳戶內等情，已據被害人甲○○、乙○○於警詢時指述綦詳，並有被害人甲○○之郵
      政國內匯款執據、臺南市警察局受理「詐騙帳戶警示、詐
      騙電話斷話」通報單各一紙、被害人乙○○之南投縣警察
      局南投分局鳳鳴派出所受理詐騙帳戶通報警示、詐騙電話
      斷話簡便格式表一紙及被告所開立上開汐止郵局帳戶最近
      交易資料、客戶歷史交易清單各一份附卷可稽，足認被告
      上開汐止郵局帳戶確供作詐騙集團向被害人甲○○、乙○○詐騙金錢所用甚明。
（二）被告雖以前詞為辯，然徵諸其於警詢時係辯稱：「我於九
      十四年六月中旬，我因為搬家，後來發現存摺不見了，我
      把金融卡剪掉, 當時是存摺不見，卡片、印章還在，我想
      簿子不見，也不用，所以將金融卡剪掉」等語，是關於其
      何時搬家乙節，其先後所供已有不一（按：其於警詢時供
      稱係九十四年六月中旬；於本院行準備程序時則改稱於九
      十四年二、三月間），則其所供上開汐止郵局帳戶存摺因
      搬家而遺失等情，是否屬實，即有可疑。又金融存款帳戶
      事關存戶個人財產權益之保障，其與存戶及提款卡結合，
      專有性自屬更高，若落入不明人士手中，極易被利用為取
      贓之犯罪工具，是一般人均有妥為保管以防止他人任意使
      用之認識。如被告所辯其上開存摺遺失屬實，為何被告肯
      甘冒存摺遭有心人士作為犯罪工具利用之危險，而遲未報
      案或辦理掛失，此顯悖於一般人管理帳戶之常情，其上開
      所辯，尚難遽信。
（三）再被告上開汐止郵局帳戶於九十四年五月十七日，在臺中
      漢口路郵局、水湳郵局，分別有申請郵政金融卡跨行轉帳
      服務及申請使用電話語音系統服務之紀錄，有被告上開汐
      止郵局帳戶之郵政金融卡跨行轉帳申請書、郵政存簿儲金
      帳戶申請使用電話語音服務申請書影本各一份在卷可憑。
      而被告於本院審理時，經審判長詢以同日可以辦理之手續
      （指申請郵政金融卡跨行轉帳服務及使用電話語音系統服
      務），為何要分二個地方（指二個郵局）辦理時，係供稱
      ：「那時候水湳郵局的電腦好像不能動」等語，堪認上開
      汐止郵局帳戶之郵政金融卡跨行轉帳服務及申請使用電話
      語音系統服務之申請應均係被告親自辦理者無誤。參以被
      告於本院審理時已自承：其不會使用金融卡跨行轉帳，亦
      不會操作電話語音轉帳等語，被告實無申辦上開二項服務
      之必要。又提領金融帳戶內任何款項，必須輸入或填載開
      戶時所設定密碼，以確認提款者係屬本人，或經本人授權
      為之，如未經本人告知，他人當無從得知密碼為何，遑論
      以之作為詐騙手法之人頭帳戶，此亦為吾人依一般生活認
      知所易於體察之常識。被告上開汐止郵局帳戶金融卡及電
      話語音系統所設定之密碼，若被告未告知他人，何以前開
      被害人等匯入之款項即所詐得之金錢得於最短時間內即遭
      詐欺集團提領一空？顯見該帳戶金融卡及電話語音服務之
      相關密碼應係被告告知他人者方是。
（四）況以不法集團，若非確定該帳戶所有人不會報警或掛失止
      付，伊等應不至於以該帳戶從事於財產犯罪，以避免遭警
      循線追查或徒勞無功。衡諸前開被害人等匯入款項至被告
      上開帳戶後，各該筆匯款隨即遭領取，此有上開汐止郵局
      帳戶客戶歷史交易清單可按，更足見該詐騙之不法集團，
      於向被害人詐騙時，確有把握該帳戶不會遭帳戶所有人掛
      失止付，而此等確信，在該帳戶係拾得之情形，實無發生
      之可能。是被告上開所辯，顯不足採信，堪認被告確有將
      上開汐止郵局帳戶之存摺、金融卡及前開密碼提供與詐欺
      集團成員使用甚明。
（五）又一般國人向金融機構開設帳戶，並無任何法令限制，若
      係用於存提款之正當用途，大可光明正大自行申請使用，
      而帳戶之用途係用來存提款項，一旦有人無故收集取得他
      人帳戶使用，依一般常識認知，極易判斷乃係該隱身幕後
      之使用人基於使用別人之帳戶，存提款情形可不易遭人循
      線追查之考慮而為，此行徑常與財產犯罪之需要密切相關
      ，自可產生與不法犯罪目的相關之合理懷疑，且依一般稍
      具知識之人，對於日常生活常見之不法之徒，利用他人帳
      戶以掩人耳目進行之不法行為中，最常見者不外乎詐騙他
      人錢財，而以帳戶作為犯罪工具，是存摺、金融卡等乃係
      個人重要物件，一般人自不會任意交由他人保管，被告竟
      仍將其帳戶之存摺、金融卡、重要之金融卡密碼、電話語
      音服務密碼，均交予真實姓名、年籍不詳之成年人使用，
      則被告對該收集帳戶之人可能利用帳戶從事詐欺犯罪應可
      預見其發生，而被告仍願意提供使用，足見被告於提供帳
      戶之時，其主觀上有幫助他人詐欺取財之故意，亦堪以認
      定。
（六）綜上所述，被告前開幫助詐欺取財之犯行，堪以認定，應
      依法論科。
二、按刑法上之幫助犯，係對於犯罪與正犯有共同之認識，而以
    幫助之意思，對於正犯資以助力，而未參與實施犯罪之行為
    者而言。被告將其開立之前開汐止郵局帳戶之存摺、金融卡
    、重要之金融卡密碼、電話語音服務密碼交予真實姓名、年
    籍不詳之成年人充為詐欺集團成員詐欺取財之帳戶使用，顯
    係基於幫助他人詐欺取財之犯意，且所為提供帳戶予他人之
    行為係屬刑法詐欺取財罪構成要件以外之行為。核被告所為
    ，係犯刑法第三十條第一項前段、第三百三十九條第一項之
    幫助詐欺取財罪。其以幫助他人犯罪之意思而參與前開犯罪
    構成要件以外之行為，應依刑法第三十條第二項規定，按正
    犯之刑減輕之。爰審酌被告提供前開汐止郵局帳戶供他人非
    法使用，幫助犯罪者隱匿真實身分，助長社會犯罪風氣及增
    加追緝犯罪之困難度，其犯罪動機、目的、手段及犯罪後猶
    矢口否認犯行，毫無悔意，惟念其並無前科，素行尚佳，有
    臺灣高等法院被告前案紀錄表一份在卷可稽，其所為僅為幫
    助行為，尚未實際參與詐欺取財之犯行，可責難性較輕及被
    害人受騙金額非鉅等一切情狀，量處如主文所示之刑，並諭
    知易科罰金之折算標準，以資懲儆。
據上論斷，應依刑事訴訟法第二百九十九條第一項前段，刑法第
三百三十九條第一項、第三十條、第四十一條第一項前段，罰金
罰鍰提高標準條例第一條前段、第二條，判決如主文。
本案經檢察官丁○○到庭執行職務。
中    華    民    國    95    年    5    月    10     日
                      臺灣臺中地方法院刑事第11庭
                            審判長法  官  林源森
                                  法  官  莊嘉蕙
                                  法  官  丁智慧
上正本證明與原本無異。
如不服本判決，應於送達後10日內向本院提出上訴狀（須附繕本
），上訴於臺灣高等法院臺中分院。
                                  書記官  陳淑華
中    華    民    國    95    年    5    月    10     日
附錄本案論罪科刑法條全文：
刑法第三百三十九條第一項
意圖為自己或第三人不法之所有，以詐術使人將本人或第三人之
物交付者，處5年以下有期徒刑、拘役或科或併科1千元以下罰金
。


司法院資訊處製作；財團法人民間司法改革基金會備份。
